臺灣高雄地方法院刑事判決　　　　　　　96年度訴字第2512號
公　訴　人　臺灣高雄地方法院檢察署檢察官
被　　　告　甲○○
　　　　　　　　　　（另案
指定辯護人　 本院公設辯護人乙○○
上列被告因違反槍砲彈藥刀械管制條例案件，經檢察官提起公訴
（96年度偵字第11397 號），本院判決如下：
    主  文
甲○○未經許可持有可發射金屬具有殺傷力之空氣手槍，處有期
徒刑貳年，併科罰金新臺幣伍萬元，罰金如易服勞役，以新臺幣
壹仟元折算壹日。緩刑伍年，緩刑期內付保護管束。扣案可發射
金屬具有殺傷力之空氣手槍壹枝（槍枝管制編號高鑑0000000000
號）、瓦斯鋼瓶肆瓶、鋼珠壹罐及瞄準器壹個，均沒收。
    事  實
一、甲○○明知具有殺傷力之空氣手槍，經政府公告列為槍砲彈
    藥刀械管制條例所管制之物品，未經許可不得持有，竟於民
    國95年1 月間某日，在高雄市○○區○○路六合夜市「華山
    模型店」，分別以新台幣（下同）5000元、80元之價格，購
    得可供發射金屬鋼珠而具殺傷力之仿義大利貝瑞塔廠M84 型
    半自動手槍外型之空氣手槍1 支（槍枝管制編號高鑑000000
    0000號）、瓦斯鋼瓶4 瓶，而未經許可持有上開空氣手槍，
    另於95年6 月間，在高雄縣燕巢鄉某五金行，以100 元之價
    格購買可供上述空氣手槍發射用之鋼珠1 罐。嗣於96年4 月
    14日10時30分許，為警持搜索票在高雄縣燕巢鄉○○路62
    號住處查獲，並扣得上開空氣手槍1 支，及其所有供發射鋼
    珠使用之瓦斯鋼瓶4 瓶、鋼珠1 罐及瞄準器1 個等物，始悉
    上情。
二、案經高雄縣政府警察局岡山分局報請臺灣高雄地方法院檢察
    署檢察官偵查起訴。
    理  由
壹、證據能力部分：
一、按偵查中有關鑑定人之選任及鑑定機關（團體）之囑託，依
    刑事訴訟法第198 條及第208 條之規定，應由檢察官為之，
    而鑑定人及鑑定機關（團體）實施鑑定或審查之人所為之言
    詞或書面報告，即為傳聞證據之例外，具有證據能力。是以
    檢察官對於偵查中之案件，認須實施鑑定者，固應就具體個
    案，選任鑑定人或囑託鑑定機關（團體）為之；但對於司法
    警察機關調查中之案件，或有量大或急迫之情形，為因應實
    務之現實需求，如檢察官針對該類案件之性質，認為當然有
    鑑定之必要者，基於檢察一體原則，得由該管檢察長對於轄
    區內之案件，以事前概括選任鑑定人或囑託鑑定機關（團體
    ）之方式，俾便轄區內之司法警察官、司法警察對於調查中
    之此類案件，得即時送請事前已選任之鑑定人或囑託之鑑定
    機關（團體）實施鑑定。
二、又關於槍彈殺傷力之鑑定，臺灣高雄地方法院檢察署檢察長
    已概括選任高雄縣政府警察局為鑑定機關（臺灣高雄地方法
    院檢察署93年1 月30日雄檢楠文字9310000024號函參照），
    是本案承辦員警於查獲扣案槍枝後，本於偵查輔助人員之身
    分，在案件未移送檢察官偵辦前之調查犯罪階段，依據上開
    臺灣高雄地方法院檢察署檢察長之概括授權，先行將扣案槍
    枝，送請檢察長預先核定之專責鑑定機關即高雄縣政府警察
    局實施鑑定，基於檢察一體原則，該鑑定機關亦應視同受承
    辦檢察官所選任或囑託而執行鑑定業務，其出具之96年4 月
    25日高縣警鑑字第0960076103號槍彈鑑定書，應屬刑事訴訟
    法所定之傳聞例外，當具有證據能力。
三、傳聞法則乃對於被告以外之人於審判外之言詞或書面陳述，
    亦即針對被告以外之人於審判外以言詞或書面所為之供述證
    據所為之規範。卷附被告遭查獲時，所攝其攜帶扣案空氣手
    槍、瓦斯鋼瓶、鋼珠及瞄準器之照片（見警卷第16頁至第17
    頁），乃以科學、機械之方式，對於當時狀況所為忠實且正
    確之記錄，性質上並非供述證據，自無刑事訴訟法第159 條
    第1 項規定之適用，附此敘明。
貳、實體部分：
一、訊據被告甲○○對上開犯罪事實，迭據被告於警詢、偵訊及
    本院審理時均坦承不諱，再扣案之空氣手槍，經送高雄縣政
    府警察局鑑驗結果，認係仿義大利貝瑞塔廠M84 外型製造之
    空氣手槍，以小型二氧化碳鋼瓶內氣體為發射動力，經實際
    試射，可發射直徑約4.5mm 彈丸，測得鋼珠（直徑約4.5 mm
    、重0.37公克）之發射速度分別為140 、142 、141 公尺/
    秒，計算其動能分別為3.63、3.73、3.68焦耳，單位面積動
    能分別為22.8、23.45 、23.13 焦耳/ 平方公分等情，有該
    局96年4 月25日高縣警鑑字第096007610 號槍彈鑑定書1 紙
    在卷可參（見偵卷第20頁至第24頁）。而依該鑑定書所載槍
    枝殺傷力相關數據記載，日本科學警察研究所之研究結果，
    彈丸面積動能達每平方公分20焦耳時，足以穿入人體皮肉層
    ，則本案扣案空氣手槍，依實際3 次試射結果，其單位面積
    動能既均超越每平方公分20焦耳，堪認可穿入人體皮肉層而
    具殺傷力，應屬槍砲彈藥刀械管制條例第4 條第1 項第1 款
    所稱可發射金屬具有殺傷力之槍械無訛。復有被告所有供發
    射鋼珠使用之瓦斯鋼瓶4 瓶、鋼珠1 罐及瞄準器1 個，扣案
    可佐至57頁）在卷可稽，顯見被告之前開自白，應與事實相
    符，自得為認定被告犯罪之依據。是以，本件事證明確，被
    告犯行堪以認定，應依法論科。
二、核被告所為，係犯槍砲彈藥刀械管制條例第8 條第4 項之未
    經許可持有可發射金屬具有殺傷力之空氣手槍罪。又被告所
    持空氣手槍，係以小型CO2 碳鋼瓶內氣體為發射動力發射鋼
    珠，因其發射單位面積動能每平方公尺僅有22.8焦耳至23.4
    5 焦耳不等，逾越槍枝具有殺傷力之判斷標準即單位面積動
    能每平方公分20焦耳不多，相較於使用具有彈頭、彈殼及火
    藥之子彈之改造槍枝而言，其殺傷力顯然較為輕微而有限，
    且被告持有上開槍枝時間非長，亦未持有另犯他罪，故而認
    其犯罪情狀不無可憫恕之處，若處以法定最低刑度之有期徒
    刑3 年，猶嫌過重，爰依刑法第59條之規定，酌予減輕其刑
    。爰審酌被告持有上開空氣手槍動機係為打鳥玩樂所用，對
    社會尚未構成重大危害，犯後坦承犯行，態度尚佳等情，量
    處如主文所示之刑，併科罰金新臺幣5 萬元，及諭知罰金易
    服勞役之折算標準。又被告前未曾受有期徒刑以上刑之宣告
    ，有台灣高等法院被告前案紀錄表1 份在卷足參，其因一時
    失慮，偶罹刑典，經此偵審程序及刑之宣告後，應知警惕而
    無再犯之虞，本院因認暫不執行其刑為當，予以宣告緩刑5
    年，用啟自新。又被告購買具殺傷力之槍枝而據以持有，價
    值觀念顯有偏差，且法律觀念淡薄，本院認應由觀護人以專
    業知識矯治其不正之心態，並加強對其追蹤、考核及輔導之
    必要，併依刑法第93條第1 項之規定，予諭知緩刑期間付保
    護管束，以輔導向善，並觀後效。至扣案具殺傷力之仿義大
    利貝瑞塔廠M84 外型製造之空氣手槍1 支（槍枝管制編號高
    鑑0000000000號）具殺傷力，係違禁物，應依刑法第38條第
    1 項第1 款之規定宣告沒收。另扣案之瓦斯鋼瓶4 瓶、鋼珠
    1 罐及瞄準器1 個，均係被告所有之物，業據其供承在卷，
    且供上開空氣手槍配備擊發以造成殺傷力不可或缺之物，核
    屬供犯罪所用或預備之物，應併依刑法第38條第1 項第2 款
    之規定宣告沒收。
據上論斷，應依刑事訴訟法第299 條第1 項前段，槍砲彈藥刀械
管制條例第8 條第4 項，刑法第11條前段、第59條、第42條第3
項前段、第74條第1 項第1 款、第93條第1 項、第38條第1 項第
1 款、第2 款判決如主文。
中　　華　　民　　國　　96　　年　　8 　　月　　17　　日
                刑事第十二庭  審判長法　官  施柏宏
                                    法  官  黃宗揚
                                    法  官  洪能超
以上正本證明與原本無異。
如不服本判決應於收受本判決後10日內向本院提出上訴書狀，並
應敘述具體理由，如未敘述上訴理由者，應於上訴期間屆滿後20
日內補提理由書狀於本院（均須按他造當事人之人數附繕本）「
切勿逕送上級法院」。
中　　華　　民　　國　　96　　年　　8 　　月　　17　　日
　　　　　　　　　　　　  　　      書記官  曾小玲
附錄本判決論罪科刑法條：
槍砲彈藥刀械管制條例第8 條
未經許可，製造、販賣或運輸鋼筆槍、瓦斯槍、麻醉槍、獵槍、
空氣槍或第4 條第1 項第1 款所定其他可發射金屬或子彈具有殺
傷力之各式槍砲者，處無期徒刑或5 年以上有期徒刑，併科新臺
幣1 千萬元以下罰金。
未經許可，轉讓、出租或出借前項所列槍枝者，處5 年以上有期
徒刑，併科新臺幣1 千萬元以下罰金。
意圖供自己或他人犯罪之用，而犯前二項之罪者，處無期徒刑或
7年 以上有期徒刑，併科新臺幣1 千萬元以下罰金。
未經許可，持有、寄藏或意圖販賣而陳列第1 項所列槍枝者，處
3 年以上10年以下有期徒刑，併科新臺幣700 萬元以下罰金。
第 1 項至第 3 項之未遂犯罰之。
